【裁判字號】    89,上訴,2023
【裁判日期】    900111
【裁判案由】    違反槍砲彈藥刀械管制條例等
【裁判全文】
臺灣高等法院臺中分院刑事判決                  八十九年度上訴字第二二三號
    上  訴  人
    即  被  告  甲○○
                        （現在臺灣臺中監獄執行中）
                        身分證.
    指定辯護人  本院公設辯護人  乙○○
右上訴人因違反槍彈藥刀械管制條例等案件，不服臺灣臺中地方法院中華民國八十
九年七月二十一日第一審判決（民國八十八年度訴字第二三九一號，起訴案號：臺灣
臺中地方法院檢察署民國八十八年度偵字第二一六一二號），提起上訴，本院判決如
左：
    主  文
上訴駁回。
    事實及理由
一、本案關於上訴人即被告（以下簡稱被告）甲○○部分，經本院審理結果，認第一
    審判決該部分之認事用法及量刑均無不當，應予維持，並引用第一審判決書該部
    分記載之事實、證據及理由（如附件）。
二、被告在本院未提出其他有利之證據及辯解，其上訴意旨空言請求輕判據以指摘原
    判決關於被告部分之判決不當，為無理由，應予駁回。
三、據上論斷，應依刑事訴訟法第三百七十三條、第三百六十八條判決如主文。
本案經檢察官李慶義到庭執行職務。
中      華      民      國     九十       年     一       月   十一     日
                               臺灣高等法院臺中分院刑事第十庭
                                     審判長法  官  林  照  明
                                           法  官  蕭  廣  政
                                           法  官  李  寶  堂
右正本證明與原本無異。
槍部分得上訴，餘不得上訴。
如不服本判決應於收受送達後十日內向本院提出上訴書狀，其未敘述上訴之理由者並
得於提起上訴後十日內向本院補提理由書（均須按他造當事人之人數附繕本）。
                                           書記官  蕭  玉  真
中      華      民      國     九十       年     一       月    十二    日
                                                                        Ｋ
附件：
台灣台中地方法院刑事判決                        八十八年度訴字第二三九一號
    公  訴  人  臺灣臺中地方法院檢察署檢察官
    被      告  江明全  男二十九歲（民國○○年○月○日生）
     住台中市北屯區同榮里更生巷二號（在押）
                        身分證統一編號：Ｂ一二一一九八七八號
    指定辯護人  本院公設辯護人  陳秋靜
    被      告  甲○○  男四十三歲（民國○○○年○○月○日生）
                        住台中市○○區○○路二段二四九之九巷八號四樓之三
                        （在監執行）
                        身分證統一編號：Ａ一一三一九五六二號
    選任辯護人  梁宵良  律師
右列被告等因違反槍砲彈藥刀械管制條例等案件，經檢察官提起公訴（八十八年度偵
字第二一六一六號），本院判決如左：
    主  文
江明全損壞他人之自小客車擋風玻璃及車窗玻璃，足以生損害於他人，處有期徒刑拾
月。又隱匿關係他人刑事被告案件之證據，處有期徒刑肆月。應執行有期徒刑壹年。
被訴持有槍彈部分，無罪。
甲○○未經許可持有手槍，處有期徒刑伍年貳月，併科罰金新台幣伍拾萬元，罰金如
易服勞役以罰金總額與六個月之日數比例折算，並應於刑之執行完畢或赦免後，令入
勞動場所強制工作參年，扣案之美國DAN WESSON廠製14 型口徑0.357吋之制式轉輪手
槍（槍枝管制編號：0000000000號）壹支、制式子彈壹顆，均沒收。又傷害人之身體
，處有期徒刑壹年貳月。徒刑部分，應執行有期徒刑陸年貳月。
    事  實
一、江明全於民國（下同）八十八年十月二十四日凌晨四時許，駕駛車號２Ｑ－０５
    ６號計程車行經台中市○○區○○路與河南路口時，與駕駛車號Ａ５－６２０６
    號自小客車之丁○○及乘客丙○○因超車發生糾紛，江明全返回所服務之位於台
    中市○○路一七三號連興計程車行中清站內，除向站長甲○○抱怨糾紛事宜外，
    並駕駛２Ｑ－０５６號計程車搭載站內司機陳永宗前往糾紛地點欲找尋丁○○理
    論，於同日上午六時許，在台中市○○區○○路三三八號前，發現丁○○所駕駛
    之Ａ５－６２０６號自小客車停放路邊，江明全竟單獨基於毀損之犯意，撿拾現
    場石塊砸毀丁○○所有車號Ａ５－６２０６號自小客車前後擋風玻璃及車窗玻璃
    ，足生損害於丁○○，嗣因陳永宗出言制止，江明全見怒氣得以發洩，隨即駕駛
    計程車與陳永宗返還連興計程車行中清站內。
二、甲○○前曾犯麻醉藥品管理條例、藥事法、槍砲彈藥刀械管制條例等罪，於八十
    二年經台灣高等法院台中分院定其應執行刑為有期徒刑八年，於八十五年二月十
    七日假釋出獄，假釋期間至八十九年七月十八日，詎仍不知悔改，於八十八年十
    月二十四日清晨五時許，因酒後情緒亢奮，親聞站內司機江明全述明車禍糾紛細
    節，基於站長護衛站內同仁之心，竟另行起意，取出其於不詳時間起，即持有之
    美國DAN WESSON廠製14型口徑0.357吋制式轉輪手槍（槍枝管制編號：
    0000000000號）一支及制式子彈六顆，自行前往丁○○自小客車停放之台中市○○路三三八號前，於同日上午六時許，見丁○○、丙○○因發覺先前遭江明全砸
    毀之自小客車，並入內查看，甲○○隨即上前問明丁○○及丙○○與該遭江明全
    砸毀車輛之關係後，確認丁○○、丙○○乃與江明全發生超車糾紛者，即基於恐
    嚇他人生命、身體之故意，先持前開槍彈朝地上擊發二槍，以此方法，恐嚇丁○○及丙○○，使丁○○、丙○○心生畏懼，致生危害於安全；復持前揭手槍，毆
    打丁○○、丙○○之頭部及手部，致丁○○受有左手第二掌掌股骨折、頭部外傷
    四公分，丙○○受有左手第二指近端指節骨折、頭部外傷二公分等傷害；隨後又
    持上開手槍，強制丁○○及丙○○行下跪之無義務之事。甲○○開槍教訓洩憤後
    ，隨即攔下路口不知情之排班計程車司機蔡振佳所駕駛車號Ｕ６－１９７號計程
    車，返回連興計程車行中清站內，並出示教訓丁○○二人所用之上開槍彈予江明
    全，嗣因員警據報追持槍者所搭乘之計程車，而前往連興計程車行中清站圍捕
    時，江明全見狀，惟恐甲○○上開擅自為己報私仇所持用之槍枝曝光，隨手將甲○○出示之上開關係甲○○持槍恐嚇、傷害及妨害自由等案件之手槍一支（含子
    彈四顆），隱匿於車行休息室內垃圾桶之塑膠袋下方，嗣經上開圍捕員警逐一搜
    索後，除扣得上開制式手槍一支、子彈四顆（其中三顆嗣經囑託鑑定，試射畢完
    畢，僅餘留彈殼三枚，已不具殺傷力）外，並在槍擊現場扣得已不具殺傷力之彈
    殼二枚。
二、案經丁○○、丙○○訴請臺中市警察局第四分局報請臺灣臺中地方法院檢察署檢
    察官偵查起訴。
    理  由
有罪部分：
一、訊據被告江明全對於右揭時地以石塊砸毀告訴人丁○○所有車號Ａ５－６２０６
    號自小客車車窗及前後擋風玻璃之事實供承不諱，核與證人陳永宗證述情節相符
    ，並有照片三紙在卷足憑，被告江明全毀損部分之自白與事證相符，此部分犯行
    堪信為真正。
二、訊之被告江明全固不諱言將扣案槍枝隱匿在台中市○○路一七三號連興計程車行
    中清站休息室內之垃圾桶塑膠袋下之事實，惟辯稱扣案制式槍彈係伊所持有，並
    曾持向丁○○、丙○○施以恐嚇、毆打等犯行云云。訊據被告甲○○則矢口否認
    持有槍彈及恐嚇、傷害及強制等犯行。經查：被告甲○○持有槍彈恐嚇、傷害及
    強制等事實，業據證人王禕帆、陳虹真、蔡振佳及被害人丁○○、丙○○供證明
    確，核與被告甲○○於警訊中供述情節相符，並有診斷證明書二紙及警方起獲上
    開槍彈之現場照片及槍枝子彈照片六幀在卷可稽，且依證人王禕帆、陳虹真對於
    案發當時，現場人數、持槍者所穿著之服飾及槍擊完畢後之逃逸路線及所搭乘之
    交通工具等證詞，核與證人即搭載被告甲○○離開槍擊現場之蔡振佳所證述：伊
    於槍擊現場路口搭載被告甲○○返回中清路一七三號等情，在時間及順序上亦相
    互吻合，且扣案之槍彈經送內政部警政署刑事警察局鑑驗結果：送鑑357轉輪手
    槍一支（槍枝管制編號：0000000000號），係美DAN WESSON廠製14型口徑0.375
    吋之制式轉輪手槍，槍號為S009600，槍管內具六條右旋之來復線，機械性能良
    好，可擊發子彈，認具殺傷力；送鑑點三八子彈四顆（經試射三顆），認其中三
    顆係製式口徑0.38吋轉輪手槍彈 (彈底標記為"S&W 38 SPL"），其中一顆，認係
    制式口徑0.357吋轉輪手槍彈 (彈底標記為"357 MAG WINCHESTER"） ，認均具殺
    傷力；送鑑彈殼一顆，認係已擊發之制式口徑0.38吋轉輪手槍彈殼，彈底標記為
    "S&W 38 SPL"，經比對，其彈底之特徵紋痕與送鑑手槍（槍枝管制編號
    "0000000000）試射彈殼之彈底特徵紋痕相吻合，又送鑑彈殼一顆，認係已擊發
    之制式口徑0.357吋轉輪手槍彈殼，彈底標記為"357 MAG WINCHESTER"，經比對
    其彈底之特徵紋痕與送鑑手槍（槍枝管制編號0000000000）試射彈殼之彈底特徵
    紋痕相吻合，認均係由上述槍枝所擊發等情，有該局八十八年十一月九日刑鑑字
    第一一五七八四號鑑驗通知書附卷可稽。被告甲○○、江明全雖均辯稱：持槍犯
    案者係江明全云云，然關於案發當天，砸車及開槍當時之在場人數一節，被告甲○○、江明全及證人即與被告二人同車行之司機陳永宗，在警偵訊及本院審理中
    ，彼此供述先後不一，且相互矛盾，此有被告甲○○於偵查中先坦承曾與江明全
    、陳永宗到福新路三三八號現場，並目睹江明全砸車及持槍托將自巷內跑出之二
    人打傷（見偵卷第四十七頁）；本院審理期間，先否認曾與江明全前往槍擊現場
    （見八十八年十二月十日筆錄），復改稱：於江明全與陳永宗返回車行後，曾陪
    同江明全前往現場（見八十九年五月八日筆錄）。及被告江明全於偵查及本院審
    理中則供稱：案發當天與甲○○、陳永宗共同外出理論，且由伊與甲○○下車砸
    毀對方車輛（見偵卷第四十七頁、八十九年七月六日筆錄），於本院審理中先改
    稱先與陳永宗外出，由伊砸車，後與甲○○外出，由伊持槍毆打對方（見八十九
    年二月二十四日筆錄）。及證人陳永宗於偵查中證述：與江明全、甲○○前往找
    車子，到了我沒下車。（見偵卷第四十七頁背面）於本院審理中則改稱：陪江明
    全找車，江明全就去砸車，我在車上，．．，砸車後，由江明全開車回車行（見
    八十九年二月二十四日筆錄）等人先後不一之供述可憑；被告甲○○竟究與何人
    ﹖又如何前往現場﹖同案被告江明全及證人陳永宗，始終無法明確供述始末，且
    被告甲○○於案發當時持槍彈自行前往現場開槍恐嚇並毆傷被害人之穿著，因格
    子特徵明顯，而遭聽聞槍擊聲而探頭察看之路旁商家及顧客明確指認，已詳如前
    述，被告甲○○雖於本院審理末期，始改口辯稱伊因察覺被告江明全衣服破損，
    遂將外套脫下借江明全穿，江明全毆傷被害人，將外套返還後，先行離去云云，
    然與同案被告江明全於本院審理中，辯稱：伊持槍柄毆打被害人後，即開車一人
    先走，並返家更換已破損之白色短上衣後，再返還車行云云，亦有不符，被告甲○○苟有將外套借被告江明全穿著，導致旁人將伊誤認為持槍者，自當於警訊或
    偵查中加以辯解，豈有事過境遷，方執此置辯，再者，證人陳虹真、王禕帆，亦
    未提及槍擊聲發生後，除二名被害人及一名持槍施暴者外，尚有其他涉案者，更
    遑論曾目睹該持槍男子與另一名男子更換服飾一事，此外，被告甲○○為警查獲
    時，所穿著之西裝格子外套及黑色長褲之外型，確與證人陳虹貞、王禕帆所指證
    之持槍施暴者之形式相符，亦有被告甲○○為警查獲時之現場照片二幀可按，末
    按扣案槍枝既係被告甲○○所有，被告江明全對於被告持槍施暴一事既毫不知情
    ，亦不曾參與或指示被告甲○○為上開行為，於被告甲○○告知業已代為教訓糾
    紛之對方，並出示所使用之槍枝時，被告江明全，為保護被告甲○○免遭循線出
    現在車行外員警查獲，將上開槍彈，置放在車行休息室內垃圾桶之塑膠袋下，其
    湮滅他人刑事證據之事證，灼然甚明。是綜據上述，本件被告甲○○空言否認，
    所辯無非臨訟畏罪飾卸之詞，要無足採，被告甲○○、江明全上開事證已臻明確
    ，被告二人犯行洵堪認定。
二、核被告江明全所為，係犯刑法第三百五十四條之毀損罪、第一百六十五條之湮滅
    他人刑事證據罪。被告甲○○所為，係犯槍砲彈藥刀械管制條例第七條第四項、
    第十二條第四項之未經許可持有槍彈罪，刑法第二百七十七條第一項之傷害罪、
    第三百零四條第一項之強制罪、第三百零五條之恐嚇罪。被告甲○○一非法持有
    前揭槍彈行為而觸犯上開槍砲彈藥刀械管制條例第七條第四項、第十二條第四項
    之二罪名，及一持槍恐嚇、毆打及強制被害人丁○○、丙○○二人之恐嚇、傷害
    及強制罪，均屬想像競合犯，應從一重之槍砲彈藥刀械管制條例第七條第四項之
    罪及刑法第三百零五條之恐嚇罪、第二百七十七條第一項之傷害罪、第三百零四
    條第一項之強制罪處斷。被告甲○○所犯上開傷害、恐嚇及強制罪間，有方法結
    果之牽連關係，為牽連犯，應從一重之傷害罪處斷。被告江明全所犯上開毀損罪
    與湮滅他人刑事證據罪，被告甲○○所犯上開未經許可持有手槍罪及傷害罪間，
    均犯意各別，犯罪構成要件不同，均應予分論併罰。爰審酌被告二人素行、犯罪
    手段、其中被告甲○○未經許可持有槍彈對社會秩序影響甚大、且犯罪後猶砌詞
    卸責之態度等一切情狀，分別量處如主文所示之刑，並定其應執行刑，罰金部分
    並諭知易服勞役折算標準。又被告甲○○於八十一年間因違反槍砲彈藥刀械管制
    條例、麻醉藥品管理條例及藥事法等案件，經定執行刑為有期徒刑八年，於八十
    五年二月十七日假釋出獄，有本院被告全國刑案紀錄表、臺灣臺中地方法院檢察
    署刑案資料查註紀錄表各一份在卷可憑，渠早有違反槍砲彈藥刀械管制條例之前
    科，經執行後猶不知悔改，仍有本件之犯行，是就其未經許可持有手槍部分之犯
    行，其犯行之嚴重性、對社會危險性，及行為人未來行為之期待性，均有賴保安
    處分強制工作矯治，應依槍砲彈藥刀械管制條例第十九條第一項規定，諭知應於
    刑之執行完畢或赦免後，令入勞動場所，強制工作三年。扣案之制式轉輪手槍一
    支（槍枝管制編號0000000000號）、未經試射子彈一顆均為違禁物，應依刑法第
    三十八條第一項第一款沒收之；至於扣案之彈殼二枚及三顆經試射之子彈，於試
    射後雖認具殺傷力，惟試射經擊發後僅為待廢棄之物，均非為違禁物，爰不予宣
    告沒收，附此敘明。
無罪部分：
一、公訴意旨詳如起訴書所載。
二、按犯罪事實應依證據認定之，無證據不得推定其犯罪事實，刑事訴訟法第一百五
    十四條定有明文，而認定不利於被告之事實，須依積極證據，苟積極證據不足為
    不利於被告之認定時，即應為有利於被告之認定，更不必有何有利之證據，亦有
    最高法院三十年上字第八一六號判例可資參照。公訴人認被告江明全涉有持有槍
    彈罪嫌，無非以起訴事實，業據被告江明全陳明在卷，並有制式槍彈扣案等，資
    為論據。惟查：右揭時地持槍恐嚇、傷害及強制被害人者，僅一人矣，又該持槍
    者，於開槍恐嚇並強制被害人下跪後，隨即在路口攔下計程車，搭車離去，業據
    被害人丁○○、丙○○指述稽詳，核與證人王禕帆、陳虹真、蔡振佳證述情節相
    符，同案被告甲○○雖辯稱：因曾將外套借被告江明全穿用，遂遭旁人誤認云云
    ，然本件涉案者，穿著之外套醒目一節，業經證人王禕帆等自警訊起，即證述明
    確，被告江明全及同案被告甲○○二人，連同車行同事陳永宗，對於本件事發及
    如何陪同被告江明全前往現場與他人理論之過程，除警訊中之供詞一致，並與在
    場目擊證人之證詞相互吻合外，自偵查起，即數次翻異前述，然彼此證詞及供詞
    相互矛盾，且前後異，已詳如前述，被告江明全雖一再自白，該持槍犯案係伊
    無訛，然被告江明全、甲○○既已知悉上開槍擊事件，業經在場目擊者指認在卷
    ，對於指認者所憑藉者，除嫌犯之容貌外，尚有衣著、髮型等明顯外部特徵，亦
    知之甚詳，苟當天涉案確係被告江明全無訛，伊於偵審中既已自白上開犯行乃伊
    所為，斷無就此一因借用同案被告甲○○之外套犯案致殃及他人之事由，絕口不
    提之理，被告江明全上開自白顯係護代其出氣而觸法之同案被告甲○○之詞。
    綜上所述，本件被告江明全雖自白伊涉犯上開罪嫌，然其自白與事實顯不相符，
    此外，復查無其他積極證據，足資證明被告江明全涉犯持有槍枝之罪嫌，此部分
    自應為被告江明全無罪之諭知。
據上論斷，應依刑事訴訟法第二百九十九條第一項前段、第三百零一條第一項，槍砲
彈藥刀械管制條例第七條第四項、第十二條第四項、第十九條第一項，刑法第十一條
前段、第五十五條、第三百五十四條、第一百六十五條、第二百七十七條第一項、第
三百零四條第一項、第三百零五條、第四十二條三項、第五十一條第五款、第三十八
條第一項第一款、罰金罰鍰提高標準條例第一條前段，判決如主文。
中    華    民    國      八十九      年      七      月      二十一    日
           台灣台中地方法院刑事第二庭
                                              法  官  林  靜  芬
右正本證明與原本無異。
如不服本判決，應於判決送達後十日內向本院提出上訴狀，上訴於臺灣高等法院臺中
分院(須附繕本)。
                                              書記官
中    華    民    國      八十九      年      七      月      二十六    日
附錄論罪科刑實體法條文：


司法院資訊處製作；財團法人民間司法改革基金會備份。
